【裁判字號】    99,易,2506
【裁判日期】    991011
【裁判案由】    詐欺
【裁判全文】
臺灣臺中地方法院刑事判決              99年度易字第2506號
公  訴  人  臺灣臺中地方法院檢察署檢察官
被      告  甲○○
上列被告因詐欺案件，經檢察官提起公訴（99年度偵字第10806
號），被告於本院準備程序中就被訴之事實為有罪之陳述，經本
院合議庭裁定由受命法官獨任進行簡式審判程序審理，判決如下
：
    主      文
甲○○幫助意圖為自己不法之所有，以詐術使人將本人之物交付
，累犯，處有期徒刑月，如易科罰金，以新臺幣壹仟元折算壹
日。
    事實及理由
壹、程序方面
    按刑事訴訟法第273 條之1第1項規定：除被告所犯為死刑、
    無期徒刑、最輕本刑為3 年以上有期徒刑之罪或高等法院管
    轄第一審案件者外，於審判期日前之程序進行中，被告先就
    被訴事實為有罪之陳述時，審判長得告知被告簡式審判程序
    之旨，並聽取當事人、代理人、辯護人及輔佐人之意見後，
    裁定進行簡式審判程序。查本案被告甲○○被訴詐欺案件，
    非前開不得進行簡式審判程序之案件，經被告行準備程序時
    就被訴之事實為有罪之陳述，且經本院告知被告簡式審判程
    序之旨，聽取被告及檢察官之意見後，爰依刑事訴訟法第27
    3 條之1第1項規定裁定改依簡式審判程序審判之，先予敘明
    。
貳、實體方面
一、犯罪事實：
（一）甲○○前於民國96、97年間，因竊盜案件，分別經本院以
      96年度中簡字第3385號判決判處有期徒刑2月、2月，應執
      行有期徒刑3月確定，及經本院以97年度中簡字第674號判
      決判處有期徒刑2 月確定，並與前揭判決經本院裁定合併
      定應執行刑為有期徒刑5 月確定，而於97年9月1日縮刑期
      滿執行完畢（本件構成累犯）。詎其猶不知悔改，其乃具
      相當社會生活經驗之人，應可以預見一般人收購行動電話
      預付卡使用常與財產犯罪密切相關，如交予他人使用，有
      供作他人掩飾犯罪用途之可能，竟不顧他人所可能遭受之
      危險，基於幫助真實姓名年籍不詳詐欺集團成年成員詐欺
      取財之未必故意，於98年8 月12日，在臺中市臺中公園內
      ，以新臺幣（下同）1 ,000元之代價，將其於同日向臺灣
      大哥大股份有限公司所申請之行動電話預付卡門號000000
      0000號（即SIM卡1張，下稱系爭門號）交付予真實姓名年
      籍不詳綽號「阿輝」之成年男子，供其所屬之詐欺集團為
      詐欺犯行使用。嗣該真實姓名年籍不詳綽號「阿輝」之成
      年男子取得系爭門號後，與其所屬之其他詐欺團成員，共
      同基於意圖為自己不法所有之犯意聯絡，先由詐欺集團成
      員於自由時報刊登虛偽代辦銀行借貸廣告，並登載系爭門
      號為聯絡電話，嗣丙○○於98年8 月16日閱覽自由時報廣
      告後，即於同日撥打上開系爭門號與佯稱「上立銀行代辦
      王專員」之詐欺集團成員聯繫貸款事宜，致丙○○陷於錯
      誤，而依該詐欺集團成員之指示，於同年月17日上午10時
      30分許，先至第一商業銀行梓本分行以現金臨櫃匯款方式
      匯款5,600元至謝惠翔所申辦之彰化南郭郵局帳號0000000
      0000000 號之帳戶內（謝惠翔幫助詐欺犯行部分，經臺灣
      彰化地方法院檢察署檢察官另行提起公訴）；復至梓官蚵
      仔寮郵局後，於同日中午12時54分許、下午3 時10分許，
      分別以現金臨櫃匯款方式匯款1萬2,000元、4,000 元至何
      卉雅所申辦之臺中力行路郵局帳號00000000000000號之帳
      戶內（何卉雅幫助詐欺犯行部分，經臺灣彰化地方法院檢
      察署檢察官另行提起公訴），旋遭該詐欺集團成員提領一
      空。嗣經丙○○發覺有異，乃報警處理，因而循線查悉上
      情。
（二）案經丙○○訴由彰化縣警察局彰化分局報告臺灣彰化地方
      法院檢察署呈請臺灣高等法院臺中分院檢察署核轉臺灣臺
      中地方法院檢察署檢察官偵查後起訴。
二、上開犯罪事實，業據被告甲○○於本院訊問時及準備程序時
    均坦承不諱，核與證人即告訴人丙○○於警詢時證述情節大
    致相符，並有上開被告所申辦之系爭門號申登人資料及通聯
    調閱查詢單、及同案被告謝惠翔、何卉雅前揭郵局帳戶之客
    戶開戶基本資料及客戶歷史明細查詢資料各1 份、告訴人丙
    ○○所提出之第一商業銀行匯款申請回條影本1 份及郵政國
    內匯款執據影本2 份、內政部警政署反詐騙案件紀錄表、高
    雄縣政府岡山分局赤崁派出所受理詐騙帳戶通報警示簡便格
    式表及受理刑事案件報案三聯單各1 份附卷足稽，是被告出
    於任意性之自白核與事實相符，足堪採信。本案事證明確，
    被告犯行堪以認定，應予依法論科。
三、按刑法上之幫助犯，係對於犯罪與正犯有共同之認識，而以
    幫助之意思，對於正犯資以助力，而未參與實施犯罪之行為
    者而言，最高法院49年台上字第77號判例意旨可資參照。是
    以，如未參與實施犯罪構成要件之行為，且係出於幫助之意
    思提供助力，即屬幫助犯，而非共同正犯。查本案被告甲○
    ○基於幫助之犯意，提供系爭門號予真實姓名年籍不詳綽號
    「阿輝」成年男子使用，嗣該真實姓名年籍不詳綽號「阿輝
    」成年男子所屬詐欺集團之成年成員利用被告之幫助，意圖
    為自己不法之所有聯絡，向被害人丙○○施用詐術，使其陷
    於錯誤，因而轉帳匯款至該詐欺集團所提供之前揭帳戶內，
    並使用被告所提供之系爭門號作為與被害人聯絡之用，是被
    告所為係參與詐欺罪構成要件以外之行為，且在無證據證明
    被告係以正犯而非以幫助犯之犯意參與犯罪之情形下，應認
    其所為係幫助犯而非正犯行為。是核被告所為，係犯刑法第
    30條第1項、第339 條第1項之幫助詐欺取財罪。又被告有如
    前揭犯罪事實欄所載之刑案紀錄，此有臺灣高等法院被告前
    案紀錄表1份在卷可稽，其受有期徒刑執行完畢後，5年內故
    意再犯本案前揭之罪，為累犯，應依法加重其刑。再被告基
    於幫助之犯意而為非屬詐欺取財犯行之構成要件行為，為幫
    助犯，爰依刑法第30條第2 項之規定，按正犯之刑減輕之。
    被告有加重及減輕事由，應依法先加重後減輕之。爰審酌被
    告有如前揭犯罪事實欄所載之刑案紀錄，有上開被告前案紀
    錄表在卷可佐，素行非佳，及其犯罪之動機、目的、手段，
    其交付所申請之行動電話門號予他人供犯罪使用之行為，紊
    亂社會正常交易秩序，並使不法之徒藉此輕易於詐騙後取得
    財物，致檢警難以追緝，助長詐騙犯罪風氣，並提高社會大
    眾遭受詐騙損失之風險，其幫助行為所造成被害人之財物損
    失，及其於犯罪後坦承犯行，尚具悔意等一切情狀，量處如
    主文所示之刑，並諭知易科罰金之折算標準，以示懲儆。
據上論斷，應依刑事訴訟法第273 條之1第1項、第299條第1項前
段，刑法第30條第1項前段、第2項、第339條第1 項、第47條第1
項、第41條第1 項前段，刑法施行法第1條之1第1項、第2項前段
，判決如主文。
本案經檢察官乙○○到庭執行職務。
中    華    民    國    99    年    10    月    11    日
                  刑事第二庭  法  官 潘曉玫
以上正本證明與原本無異。
如不服本判決應於收受判決後10日內向本院提出上訴書狀，並應
敘述具體理由；其未敘述上訴理由者，應於上訴期間屆滿後20日
內向本院補提理由書 (均須按他造當事人之人數附繕本)「切勿
逕送上級法院」。
告訴人或被害人對於判決如有不服具備理由請求檢察官上訴者，
其上訴期間之計算係以檢察官收受判決正本之日期為準。
                              書記官 張齡方
中    華    民    國    99    年    10    月    11    日
附錄論罪科刑法條
中華民國刑法第339條
（普通詐欺罪）
意圖為自己或第三人不法之所有，以詐術使人將本人或第三人之
物交付者，處 5 年以下有期徒刑、拘役或科或併科 1 千元以下
罰金。
以前項方法得財產上不法之利益或使第三人得之者，亦同。
前二項之未遂犯罰之。

司法院資訊處製作；財團法人民間司法改革基金會備份。
